【裁判字號】    97,交聲,1783
【裁判日期】    971013
【裁判案由】    違反道路交通管理處罰條例聲明異議
【裁判全文】
臺灣臺北地方法院交通事件裁定        97年度交聲字第1783號
原處分機關  臺北市交通事件裁決所
受  處分人  乙○○
上列受處分人因違反道路交通管理處罰條例案件，對於台北市交
通事件裁決所97年7月7日所為之處分（原處分：北市裁申字第裁
22-CG0000000號），聲明異議，本院裁定如下：
    主  文
異議駁回。
    理  由
一、異議意旨略以：異議人即受處分人乙○○於民國97年3月27
    日8時28分許，駕駛3E-762號營業小客車行經台北縣永和市
    ○○路與中興路調撥車道（往台北）時，未依規定使用燈光
    ，經錄影拍照後由警事後製單舉發。惟伊當時不是沒開燈，
    是伊車燈壞掉大燈才沒亮，伊這樣應沒有違規，員警舉發違
    規事由有誤，自有不服。爰提起本件異議，請求撤銷原處分
    云云。
二、按汽車駕駛人，不依規定使用燈光者，處新臺幣1200元以上
    3600元以下罰鍰；道路交通管理處罰條例第42條定有明文。
三、經查：
  (一)本件異議人即受處分人於97年3月27日8時28分許，駕駛3E-7
    62號營業小客車行經台北縣永和市○○路與中興路調撥車道
    （往台北）時，未依規定使用燈光，經錄影拍照存證，再為
    警製單舉發，異議人未依限到案，原處分機關乃以異議人違
    反道路交通管理處罰條例第42條規定而裁處罰鍰新臺幣1200
    元，有臺北縣政府警察局北縣警交字第CG0000000號舉發違
    反道路交通管理事件通知單、台北市交通事件裁決所97年7
    月7日北市裁申字第裁22-CG0000000號違反道路交通管理事
    件裁決書等在卷可稽。且證人即本件製單員警甲○○於本院
    審理時亦到庭證稱：「（本件是否為你當場舉發？）不是，
    本件是數位錄影，再交由警員來認定有沒有違規的情形。本
    件是事後我看錄影帶認為異議人有違規開單舉發，異議人當
    天是行駛在調撥車道，該車道原本是中正橋往永和的方向，
    每天早上七點到九點會調撥為往臺北方向行駛，依規定要開
    頭燈，異議人沒有依規定開頭燈。」等語（見本院卷第22、
    23頁97年10月9日訊問筆錄），及依卷附蒐證照片（見本院
    卷第13頁），被告所駕駛之3E-762號計程車確實前方之2個
    大燈都未亮燈，異議人對此亦不爭執，該部分事實堪以認定
    。
  (二)異議人雖執上開情詞，辯稱：伊有開燈，是燈壞掉，伊沒有
    違規云云。然查：異議人於本院審理時雖稱：大燈什麼時候
    壞掉，我不知道，．．．我看到單子才知道我的大燈壞掉了
    ，．．．我晚上幾乎都是不開車的，．．．我不知道行駛調
    撥車道要開頭燈等語；然異議人於97年5月1日向原處分機關
    以書面陳述意見時則稱：因3月26日晚上我的大燈臨時壞掉
    了，當時時間為晚上大約10點20分左右，我轉去接補習的兒
    子，又買了第2天的早餐，想去修大燈，電機行正要關門，
    想到第2天早上未修大燈，但一大早又得送大兒子去學校，
    時間好趕，回來的路上，車子大燈無法使用，以致違規，當
    天我已將我的車燈修好等語（見本院卷第12頁附臺北市交通
    事件裁決所交通違規案件陳述書）。是依異議人先前陳述，
    其於本件違規之前一日晚上即97年3月26日即有駕車出門，
    且已察知其車輛前方之2個大燈都壞掉，於97年3月27日即修
    復，與本院庭訊時所稱：不知大燈壞掉，晚上很少開車，接
    到本件罰單始修復大燈等節均不相符，異議人向本院所辯稱
    不知大燈壞掉一節，本院自難採信。再異議人於違規時係行
    駛在調撥車道，而現場於進入調撥車道前即有牌告標記「行
    駛調撥車道請開車頭燈」、「行駛調撥車道請開車頭燈違者
    逕行舉發」等字樣，有現場照2張可稽（見本院卷第17頁）
    ，異議人且為職業駕駛人，焉有可能不知該交通規則，其於
    本院庭訊時猶稱不知道行駛調撥車道要開頭燈云云，顯係狡
    辯之詞。雖事實上，在一般情形，難以要求駕駛人須即時發
    現其車輛大燈壞掉，且亦不能要求一定要「立即」、「馬上
    」修復，惟本件異議人於前一日即察知其車輛前方之2個大
    燈已經故障不能使用，其於翌日上午8時多之日間行經本案
    路段時，實可選擇行駛一般車道，以避免行駛駛調撥車道時
    未使用大燈致逆向誤認之危險性，猶執意於大燈故障之情形
    下行駛調撥車道而未正常使用大燈，其主觀上自有違規故意
    。異議人憑片面空言，否認違規，本院自難採信。從而，原
    處分機關據此認為異議人有行駛調撥車道未依規定使用燈光
    之違規事實，依首開法條規定，並審酌異議人違規情節，裁
    處罰鍰1200元，核無違誤，量罰亦甚妥適，應予維持，本件
    異議為無理由，應予駁回。
三、據上論斷，應依道路交通案件處理辦法第18條裁定如主文。
中    華    民    國    97    年    10    月    13    日
                              交通法庭法  官  孫惠琳
以上正本證明與原本無異
如不服本裁定應於送達後5日內向本院提出抗告狀
                                      書記官  郭錦賢
中    華    民    國    97    年    10    月    13    日


司法院資訊處製作；財團法人民間司法改革基金會備份。
